臺灣高雄地方法院民事裁定
108年度消債更字第422號
聲  請  人  吳建達  
0000000000000000

0000000000000000

上列當事人因消費者債務清理事件聲請更生，本院裁定如下：
    主  文
聲請人吳建達自中華民國一百零九年五月十三日下午四時起開始
更生程序。
命司法事務官進行本件更生程序。
    理  由
一、聲請意旨略以：伊無力清償債務，曾依中華民國銀行公會會
    員辦理消費金融案件無擔保債務協商機制請求共同協商債務
    方案成立，約定自民國95年7月起，分80期，年利率0％，每
    月清償新臺幣（下同）15,749元，然勉為償還數期後仍不得
    已毀諾，因聲請人有不能清償債務或有不能清償之虞，復未
    經法院裁定開始清算程序或宣告破產，爰聲請更生等語。
二、按債務人不能清償債務或有不能清償之虞者，得依本條例所
    定更生或清算程序，清理其債務。債務人無擔保或無優先權
    之本金及利息債務總額未逾12,000,000元者，於法院裁定開
    始清算程序或宣告破產前，得向法院聲請更生。法院開始更
    生程序之裁定，應載明其年、月、日、時，並即時發生效力
    。法院裁定開始更生或清算程序後，得命司法事務官進行更
    生或清算程序，必要時得選任律師、會計師或其他適當之自
    然人或法人一人為監督人或管理人。消費者債務清理條例（
    下稱消債條例）第3條、第42條第1項、第45條第1項及第16
    條第1項分別定有明文。
三、經查：
  ㈠聲請人於95年間協商成立後，繳納數期即未行繳款，最大債
    權銀行萬泰商業銀行於96年1月報送毀諾（見卷第43頁台新
    銀行函），而聲請人稱毀諾時因健康不佳，經常性頭痛、失
    眠，被雇主終止僱傭關係後無法覓得新職等語（見卷第46頁
    ），如依勞工保險被保險人投保資料表所示，聲請人於銀行
    通報毀諾時即96年1月之投保薪資為25,200元（見卷第8頁反
    面），縱以聲請人斯時收入為25,200元，扣除當年個人必要
    生活費用即衛福部社會司所公告96年高雄市最低生活費標準
    10,708元後，餘14,492元，即已無法負擔每月15,749元之還
    款金額，堪認聲請人因收入不豐，無法持續支應必要生活開
    支及協商款項，而確有不可歸責於己之事由，致履行原協商
    條件有所困難。
  ㈡次查，聲請人於106年至108年度申報所得分別為1,510元、10
    ,842元（均為安麗日用品股份有限公司傳銷商所得）、268,
    357元（其中嘉里醫藥物流股份有限公司薪資所得255,588元
    、餘為安麗日用品股份有限公司傳銷商所得），另其自陳聲
    請更生前2年內有薪資所得約360,000元，名下無財產，勞工
    保險自108年4月30日起投保於嘉里醫藥物流股份有限公司，
    投保薪資為36,300元，其為要保人之富邦人壽保單無解約金
    。又聲請人自陳106年11月至107年9月於金彩佶有限公司擔
    任部分工時司機，以時薪150元計，月收入約為15,000元，1
    07年11月至108年3月於吉輝粉體塗裝有限公司擔任部分工時
    員工，以時薪180元計，月收入約為14,000元，均領現，自1
    08年4月30日起於嘉里醫藥物流股份有限公司擔任駕駛員，
    並據嘉里醫藥物流公司函覆之薪資明細表所載108年5月至12
    月之每月應領金額（含各項獎金及津貼）分別為36,000元、
    36,583元、37,385元、36,076元、36,317元、37,951元、39
    ,745元、38,678元，並有年終獎金17,900元、端午及中秋獎
    金共1,750元，合計318,385元，依此計算平均每月收入再扣
    除勞健保費後為38,488元（計算式：318,385÷8－1,310＝38,4
    88，本件均係採四捨五入計算），另據安麗日用品股份有限
    公司函覆之獎金明細所載108年1月至11月共領取獎金7,769
    元（即108年度申報安麗所得），平均每月獎金為647元（計
    算式：7,769÷12＝647），未領取社會局補助等情，此有戶籍
    謄本（卷第5頁）、在職證明書（卷第6頁）、存摺（卷第7
    頁、第54至56頁）、勞工保險被保險人投保資料表（卷第8
    頁）、財政部高雄國稅局106年及107年度綜合所得稅各類所
    得資料清單及總歸戶財產查詢清單（卷第9至11頁）、財產
    及收入狀況說明書（卷第17至18頁）、財團法人金融聯合徵
    信中心前置協商專用債權人清冊（卷第20至21頁）、高雄市
    政府社會局社會福利資訊料查詢表（卷第36至38頁）、收入
    切結書（卷第51頁）、商業保險投保資料查詢結果表（卷第
    60頁）、薪資明細表（卷第69頁）、債權人清冊（卷第71至
    73頁）、信用報告（卷第75頁）、富邦人壽保險股份有限公
    司陳報狀（卷第76至77頁）、108年度稅務電子閘門財產所
    得調件明細表（卷第87頁）在卷可參。本院審酌上情認以其
    每月薪資38,488元加計安麗獎金647元，合計39,135元作為
    核算其現在償債能力之基礎，應能反映真實收入狀況。
  ㈢關於聲請人個人日常必要支出部分，按債務人必要生活費用
    ，以最近一年衛生福利部或直轄市政府所公告當地區每人每
    月最低生活費一點二倍定之，消債條例第64條之2第1項定有
    明文。本院參酌衛福部社會司所公告109年度高雄市最低生
    活費標準為13,099元，則聲請人每月生活所必需除有特殊情
    形並有證據證明者外，自宜以此數額之1.2倍即15,719元為
    度，始得認係必要支出。又上開最低生活費用之標準，係照
    當地近1年平均每人消費支出60％，依其基準之家庭收支調查
    報告調查表格式示有關經常性支出之調查項目，其原即包括
    利息支出、食品、衣著、房租及水費、電費、醫療保健、交
    通、娛樂、教育等基本生活需求；因聲請人自陳居住於戶籍
    地，為父親名下房屋，據父親告知有貸款等語（卷第46頁反
    面、第70頁），惟於財產及收入狀況說明書未列載房屋費用
    支出，亦未提出繳納房貸之相關資料（參卷第82頁），堪認
    聲請人客觀上應無房屋費用支出，故於計算聲請人個人每月
    必要生活費時，即應自前開已包括聲請人居住費用在內，扣
    除相當於房租支出所佔比例約24.36％，俾免重複計列費用，
    而符公平之旨，則依此計算之結果，聲請人每月之必要生活
    費在不含居住費用之情形下，即應為11,890元【計算式：15
    ,719－（15,719×24.36%）＝11,890】。
  ㈣至扶養部分，聲請人主張扶養父親，每月扶養費3,000元。按
    直系血親相互間，互負扶養之義務，民法第1114條第1款定
    有明文。查聲請人父親吳進義為41年生，106年至108年度申
    報所得均為0元，名下有1房1地（即戶籍址），於98年3月領
    取勞保老年一次給付626,969元，現未領取任何勞保給付、
    亦未領取社會局補助等情，此有戶籍謄本、稅務電子閘門財
    產所得調件明細表、勞動部勞工保險局函、高雄市政府社會
    局社會福利資訊料查詢表附卷可憑（卷第5頁、第39至42頁
    、第67至68頁、第88頁）。本院認聲請人之父親有受扶養之
    必要，扶養費用數額部分，按受扶養者之必要生活費用，準
    用第1項規定計算基準數額，並依債務人依法應負擔扶養義
    務之比例認定之，消債條例第64條之2第2項亦有明定。本院
    考量聲請人未提出父親有房貸支出之證明，前已敘及，是應
    自其必要生活費用中扣除相當於房租支出所佔比例（109年
    度高雄市每人每月不含房屋支出之必要生活費11,890元），
    由聲請人與其胞弟吳建龍（參卷第57頁家族系統表）共同分
    擔後，以每人5,945元（計算式：11,890÷2＝5,945）為度，
    而聲請人主張每月支出父親扶養費3,000元，低於本院計算
    之基準，係屬合理。
  ㈤綜上所述，以聲請人現每月收入39,135元為其償債能力基準
    ，扣除個人必要生活費11,890元及父親扶養費3,000元後，
    餘24,245元，而聲請人目前負債總額為2,038,060元（參聯
    徵中心債權人清冊，包含：台北富邦銀行、國泰世華銀行、
    新光銀行、遠東銀行、永豐銀行、凱基銀行、台新銀行、中
    國信託銀行、元大銀行、富邦資產公司），以聲請人每月所
    餘按月攤還結果，如不計利息，需約7年（計算式：2,038,0
    60÷24,245÷12≒7.0）始能清償完畢，已逾消債條例第53條第
    2項第3款所定6年清償期，如加計利息負擔，其還款年限顯
    然更長，堪認聲請人確有不能清償債務或有不能清償之虞之
    情事。此外，聲請人無擔保或無優先權之債務總額未逾12,0
    00,000元，且無消債條例第6條第3項、第8條或第46條各款
    所定駁回更生聲請之事由存在，則聲請人聲請更生為有理由
    ，應予准許，爰命司法事務官進行本件更生程序。
四、依消債條例第11條第1項、第45條第1項，裁定如主文。
中　　華　　民　　國　　109 　年　　5 　　月　　13　　日
                  民事庭　法　官  　賴寶合
以上正本係照原本作成。
本裁定不得抗告。
中　　華　　民　　國　　109 　年　　5 　　月　　13　　日
                          書記官    胡美儀